【裁判字號】    96,訴,502
【裁判日期】    970625
【裁判案由】    清償借款
【裁判全文】
臺灣苗栗地方法院民事判決               96年度訴字第502號
原      告  乙○○
訴訟代理人  甲○○
被      告  丙○○
            丁○○○
上列當事人間請求清償借款事件，本院於民國97年6 月17日言詞
辯論終結，判決如下：
    主    文
被告丙○○應給付原告新台幣參拾萬元，及自民國九十六年十二
月十三日起至清償日止，按年利率百分之五計算之利息。
被告應連帶給付原告新台幣參拾萬元，及自民國九十七年五月十
三日起至清償日止，按年利率百分之五計算之利息。
訴訟費用由被告丙○○負擔二分之一，餘由被告連帶負擔。
    事    實
一、原告起訴主張：被告丙○○於民國80年初起陸續向原告借款
    ，至80年11月間共計新台幣（下同）36萬餘元，被告丙○○
    遂簽發到期日為80年12月30日、面額100 萬元之支票1 紙交
    予原告做為擔保，同時再借款45萬元，借款金額前後累積達
    81萬餘元。惟該支票經屆期提示，因存款不足而遭退票，原
    告為確保債權，乃要求被告丙○○於81年6 月10日簽立現金
    保管條（下稱系爭保管條），載明原告寄存30萬元予被告，
    並約定借款期限自81年6 月10日起至同年12月10日止。其餘
    欠款被告則允諾分期償還，然其分文未清償，原告始要求其
    簽具81年12月3 日借款條（下稱系爭借款條），約明81年12
    月20日為清償期，並由被告丁○○○擔任連帶保證人。惟系
    爭保管條及借款條之借款共60萬元之清償期均已屆至，被告
    等迄未清償，經原告以存證信函催討，仍置之不理等語。依
    消費借貸及連帶保證之法律關係，請求被告二人連帶清償。
    並聲明：(1)被告丙○○應給付原告30萬元，及自起訴狀繕本
    送達翌日起至清償日止，按年息5 ％計算之利息；(2)被告丙
    ○○及丁○○○應連帶給付原告30萬元，及自97年5 月13日
    起至清償日止，按年息5 ％計算之利息。
二、被告丙○○辯稱：
（一）被告於79年起陸續向原告借款，後兩造約定以30萬元計算
      ，並於81年6 月10日簽立系爭保管條。被告向原告借貸之
      金額總計30萬元，且業以合會會款清償完畢。是兩造間借
      貸關係已消滅，原告請求被告應再償還借款，自屬無據。
（二）至原告提出之借款條，係原告帶人至其台北大安路住處以
      強暴、脅迫手段迫使其與被告丁○○○簽訂，且被告二人
      均未曾收受該借款條所指之30萬元，原告亦未證明確有交
      付系爭借款之事實，是其主張並不可採。並聲明：原告之
      訴駁回。
三、被告丁○○○未於言詞辯論期日到場，亦未提出任何書狀供
    本院審酌。
    理    由
一、被告丁○○○受合法通知，未於言詞辯論期日到場，核無民
    事訴訟法第386 條各款所列各款情形，爰依原告聲請，由其
    一造辯論而為判決。
二、按訴狀送達後，原告不得將原訴變更或追加他訴，但該訴訟
    標的對於數人必須合一確定時，追加原非當事人之人為當事
    人者，則不在此限；民事訴訟法第255 條第1 項第5 款定有
    明文。原告起訴時原以丙○○為被告，其後依連帶保證關係
    追加丁○○○為被告，經核與前揭規定相符，應予准許。
三、查被告丙○○向原告借款30萬元，被告丙○○於81年6 月10
    日簽立系爭保管條，約定同年12月10日為清償期，被告丙○
    ○簽發到期日為80年12月30日、面額100 萬元之支票1 紙交
    予原告，系爭支票因存款不足而遭退票；被告二人於81年12
    月3 日書立系爭借款條等情，有原告提出系爭保管條、借款
    條（卷第6 、7 頁）、上開支票及退票理由單等件（卷第32
    頁）為證，且為兩造所不爭執，故原告此部分主張自堪信為
    真實。
四、稱消費借貸者，謂當事人一方移轉金錢或其他代替物之所有
    權於他方，而約定他方以種類、品質、數量相同之物返還之
    契約；民法第477 條第1 項定有明文。按請求履行債務之訴
    ，原告就其所主張債權發生原因之事實，固有舉證之責任，
    若被告自認此項事實而主張該債權已因清償而消滅，則清償
    之事實，應由被告負舉證之責任，此觀民事訴訟法第277 條
    之規定自明，最高法院著有28年度上字第1920號判例可參。
    又消費借貸契約雖為要物契約，惟借用人向貸與人借用款項
    ，經出具借用證書交貸與人收執，如依該用借證書表明之事
    項足以推知貸與人已交付借用物者，即應認其就交付借用物
    之事實，已盡舉證責任（最高法院69年度台上字第3868號判
    決意旨參照）。再事實有常態與變態之分，其主張常態事實
    者無庸負舉證責任，反之，主張變態事實者，則須就其所主
    張之事實負舉證責任（最高法院86年台上字第891 號裁判要
    旨可參）。經查：
（一）原告主張被告丙○○向其借款30萬元，有系爭保管條為據
      乙節，為被告丙○○所自認，惟抗辯其業以合會會款清償
      完畢云云。是被告丙○○既已自認兩造間存有系爭保管條
      所示之借貸關係，揆諸前揭說明，其對清償之事實自應負
      舉證責任。然被告丙○○未能提出清償之證明，僅空言交
      付合會會款予原告作為清償云云，委無足取。故原告請求
      被告丙○○返還此筆30萬元借款，為有理由。
（二）又被告丙○○固不否認與連帶保證人即被告丁○○○簽立
      系爭借款條，然辯稱係遭原告協同訴外人張國晉（已歿）
      、周政宏強暴、脅迫所寫，且原告亦未交付30萬元款項，
      兩造間並無該30萬元之借貸存在云云。按契約之簽訂，出
      於自由意志為常態，遭受強暴、脅迫為變態，被告丙○○
      既以遭原告等人脅迫之變態事實置辯，依前揭說明，自應
      就此變態事實負舉證責任。惟被告二人迄未能提出任何事
      證證明渠等確係遭受原告脅迫而書立系爭借款條之事實，
      且經本院質之被告丙○○有無報警處理，其答以迄未報警
      等語明確在卷（卷第59頁），亦有違常情，故被告丙○○
      上開辯解，顯屬無稽。再觀之原告所提之系爭借款條，其
      上已載明被告向原告「借得」30萬元，「借得」應係借貸
      取得之意，依其文義可推知原告已有交付款項之事實，揆
      諸前揭判決意旨，應認原告已盡交付款項之舉證責任。是
      被告丙○○所辯原告未交付借款云云，自不足採。綜上，
      被告丙○○所辯系爭借款條與保管條所指之借款為同一，
      係遭受強暴脅迫而簽訂，兩造間不存在第二筆30萬元之借
      貸關係云云，洵難憑採。
（三）另被告丙○○亦自認簽發面額100 萬元之支票交予原告作
      擔保或清償之事實（卷第37頁），則衡諸常情，提供擔保
      物之價值應與借貸之金額相當，始為合理。倘被告丙○○
      所辯其借款總額僅30萬元為真，卻提供3 倍以上數額之10
      0 萬元支票做為擔保，二者顯不相當，已與常情不合，益
      證其僅向原告借款30萬元之辯解，毫不足取。
五、綜上所陳，被告等迄未能證明借款條係遭脅迫而簽立及借款
    已清償完畢等事實，是原告依消費借貸及連帶保證關係請求
    被告丙○○、丁○○○給付如主文第1 、2 項所示之本金、
    利息等，均有理由，應予准許。
六、本件事證已臻明確，兩造其餘攻擊防禦方法及舉證，經核均
    與判決結果無影響，爰無庸逐一論述，附此敘明。
七、據上論結，本件原告之訴為有理由，依民事訴訟法第78條，
    判決如主文。
中    華    民    國    97    年    6     月    25    日
                  民事庭法  官  黃怡玲
以上正本係照原本作成。
如對本判決上訴，須於判決送達後20日內向本院提出上訴狀。
                        書記官  葉  政
中    華    民    國    97    年    6     月    25    日


司法院資訊處製作；財團法人民間司法改革基金會備份。
